【裁判字號】    92,聲再,62
【裁判日期】    920630
【裁判案由】    聲請再審
【裁判全文】
臺灣高等法院高雄分院刑事裁定                      九十二年度聲再字第六二號
    再審聲請人
    即受判決人  甲○○
右列聲請人因詐欺案件，對於本院九十二年度上易字第三六號中華民國九十二年四月
十七日確定判決（臺灣高雄地方法院九十一年度易字第一四六六號、臺灣高雄地方法
院檢察署九十一年度偵字第一二二六號），聲請再審，本院裁定如左：
      主  文
再審之聲請駁回。
      理  由
一、聲請意旨略以：
（一）本件聲請人固有向告訴人惠普科技股份有限公司（下稱惠普公司）租賃電腦，
      然該批電腦係惠普公司透過案外人數技股份有限公司（下稱數技公司）向新加
      坡惠普公司進貨，而惠普公司及數技公司均未提供電腦序號予聲請人，是以，
      該批電腦實屬種類之物，一般人均無以分辨，此據證人即數技公司員工王勝昌
      於第一審證稱在卷，而聲請人所屬之宇強科技事業股份有限公司（下稱宇強公
      司）於自行向數技公司購買電腦之交易紀錄中，亦未指定電腦序號，有聲請人
      所提出之出貨單可憑，且證人即宇強公司倉管人員王卉青於第一審已證稱：因
      公司倉庫未做區域間隔，是電腦出貨時，不會知道該電腦係租來或買來的等語
      明確，參酌聲請人身為宇強公司總經理，不可能事必躬親，自無故意將承租自
      惠普公司之電腦售予羅文吉之理，原判決就上開有利聲請人且足以影響判決結
      果之王勝昌、王卉青證詞及出貨單等重要證據漏未審酌，於法有違；次按已提
      出之證據而被捨棄不採用，原判決未敘明理由，應認為漏未審酌（最高法院二
      十四年七月民刑庭總會決議參照），原判決既認定惠普公司已取回一百十一台
      電腦，足徵被告並無詐欺故意，否則，何須告知惠普公司取回電腦？且惠普公
      司既取回電腦，依比例計算每期租金應降為新台幣（下同）六萬四千八百五十
      三元，而宇強公司復與案外人上島企業有限公司（下稱上島公司）訂立承租契
      約，此為惠普公司所明知，則被告對上島公司高達每月十七萬四百元之租金債
      權，足以支付惠普公司六萬餘元之租金，原判決對聲請人所提出宇強公司與上
      島公司間之出租合約書視而未見，亦有未當；再者，聲請人所屬之宇強公司尚
      有大筆房地產，有土地建物所有權狀等可參，並非空殼公司，本件實乃宇強公
      司事後現金週轉不靈，經營不善所致，聲請人並無詐欺故意，本件顯有刑事訴
      訟法第四百二十一條原判決就足以影響判決之重要證據漏未審酌之再審理由。
（二）聲請人所屬之宇強公司尚有就坐落台北市○○區○○路三段四十八號七樓之建
      物出租予案外人「家和房屋仲介行」，租期自民國九十年三月十五日起至九十
      三年三月十四日，租金每月三十九萬元，有房屋租賃契約可按；又宇強公司早
      已取得交通部電信總局第二類電信事業許可執照，該執照之價值不菲，而宇強
      公司之資本額更達二億五千萬元，且於八十九年九月十四日，經財團法人中華
      民國證券櫃臺買賣中心核准建弘證券股份有限公司共同輔導宇強公司之股票上
      櫃，亦有公司變更登記表、財團法人中華民國證券櫃臺買賣中心函可參；另宇
      強公司所有坐落台北市○○區○○路三段四八號七樓之辦公大樓及基地，經台
      灣士林地方法院定第一次拍賣底價為七千四百九十一萬元，扣除臺灣中小企業
      股份有限公司之抵押權六千萬元，尚有餘額一千七百九十一萬元，又宇強公司
      亦有為數頗多之知名廠牌電腦等，在在證明宇強公司尚有龐大資產，而相關文
      書均屬刑事訴訟法第四百二十條第一項第六款所明定之新證據，足堪證明聲請
      人並無詐欺意圖，爰依法提起再審。
二、按不得上訴於第三審法院之案件，除刑事訴訟法第四百二十條規定外，其經第二
    審確定之有罪判決，如就足生影響於判決之重要證據漏未審酌者，亦得為受判決
    人之利益，聲請再審，同法第四百二十一條定有明文。然所謂「漏未審酌」乃指
    其證據在前訴訟程序已發現，並提出於法院，法院未予審酌而言，如未經於偵查
    審理中提出，判決當時既無從審酌，自不包括在內。又苟法院就被捨棄之證據，
    已於理由內敘明其捨棄之理由者，即非漏未審酌。且所謂「重要證據」，必須該
    證據已足認定受判決人應受無罪、或免訴、或輕於原審所認定之罪名方可，如該
    證據縱經審酌仍不足以推翻原審所認定罪刑者，即非足生影響於原判決之重要證
    據，自不得據以聲請再審。經查，聲請人雖認證人王勝昌、王卉青於第一審之證
    詞均堪證明惠普公司出租宇強公司之電腦並無序號，且宇強公司之倉管人員亦無
    法辨別出貨之電腦係租得或買得，而卷附數技公司售予宇強公司同一規格之電腦
    出貨單，亦足認宇強公司顯屬誤將承租之電腦出售，而無詐欺故意，原確定判決
    就上開重要證據顯屬漏未審酌云云，然原確定判決就聲請人於本案所執『承租電
    腦並未編列序號（條碼）』此一辯解，已認「再者，惠普公司出租予宇強公司之
    該批電腦，固然在合約書、交貨單上未記明條碼，惟若被告所未交還惠普公司之
    電腦係屬少量，則或有可能因宇強公司從業人員因無法辨識何部電腦屬於向惠普
    公司承租，而誤將惠普公司之電腦搬錯；惟本案被告於九十年一月間即將宇強公
    司所承租之三十九台電腦出售予羅文吉等人，另更有七十六台電腦不知去向，被
    告就未能返還惠普公司之電腦高達一百一十五台，數量非少，被告在決策宇強公
    司之交易時（出售或轉租），其當時對其所處分之電腦係屬於惠普公司所承租，
    至少亦有不確定之故意，所辯均無足採。」等語（見原確定判決理由欄二、（三
    ）倒數第八行以下），自屬就聲請人上開所辯何以不可採之心證形成理由詳為論
    述，準此，證人王勝昌、王卉青所為電腦並未編列序號等證詞，縱經審酌，仍不
    足以推翻原審所認定罪刑，要非屬足生影響於原判決之重要證據，不能據為再審
    理由。又聲請人復謂：聲請人對上島公司高達每月十七萬四百元之租金債權，乃
    足以支付惠普公司六萬餘元之租金，且聲請人所屬之宇強公司尚有大筆房地產，
    足見宇強公司並非全無資力，原確定判決對聲請人所提出宇強公司與上島公司間
    之出租合約書、土地建物所有權狀等視而未見，亦屬重要證據漏未審酌云云，惟
    經本院調取原確定判決卷宗（含偵查及第一、二審審理卷）核閱結果，聲請人於
    本案偵查及第一、二審審理中，並未提出上揭出租合約書、土地建物所有權狀等
    資料，是此部分證據於判決當時即屬無從審酌之證據，亦無漏未審酌可言，揆諸
    首開說明，要與刑事訴訟法第四百二十一條要件核未相符。
三、次按因發見確實之新證據，足認受有罪判決之人應受無罪之判決者得聲請再審，
    固為刑事訴訟法第四百二十條第一項第六款所明定。惟所謂發見新證據，係指該
    證據當時已經存在，為法院及當事人所不及知，不及調查斟酌，至其後始行發見
    ，且就證據本身形式上觀察，固不以絕對不須經過調查程序為條件，但必須顯然
    可認為足以動搖原有罪確定判決，而為受判決人無罪、免訴、免刑或輕於原判決
    所認罪名之判決者為限。此受理聲請再審之最後事實審法院，應就聲請再審理由
    之所謂「新證據」，是否具備事實審判決前已經存在，為法院、當事人所不知，
    事後方行發見之「嶄新性」，及顯然可認足以動搖原有罪確定判決，應為無罪、
    免訴、免刑或輕於原判決罪名之「顯然性」二要件，加以審查，為判斷應否准予
    開始再審之準據（最高法院八十五年度台抗字第三○八號判決參照）。經查，本
    件聲請人所舉上開「房屋租賃契約書」、「交通部電信總局第二類電信事業許可
    執照」、「財團法人中華民國證券櫃臺買賣中心函」、「公司變更登記表」、「
    台灣士林地方法院民事執行處函」、「資誠會計師事務所盤點宇強公司固定資產
    」等證據，雖各該文書均在原確定判決前已經存在，然既為聲請人所屬宇強公司
    之相關財務、資產文件，衡情應非聲請人於原確定判決前所不及知，至其後始行
    發見者，已難認合於「嶄新性」之要件。又詐欺罪之成立與否，仍應就「意圖不
    法所有，施用詐術使人陷於錯誤而交付財物」之構成要件，視個案事實具體認定
    ，尚與行為人總體財產是否足供清償被害人因詐欺所受損害並無必然關連。原確
    定判決業以「被告自承宇強公司於八十九年十二月間因購買台北辦公大樓，而陷
    於週轉不靈，足證其於九十年一月八日與惠普公司訂立租賃契約時，已明知宇強
    公司無法給付租金，而其猶隱瞞此一事實，與惠普公司訂立租賃契約，承租總價
    金高達四百十五萬八千四百元之二百二十六台電腦，嗣後並只支付一期租金，更
    將其中三十九台電腦出售他人，另七十六台則下落不明，被告顯有為宇強公司不
    法之所有，施用詐術，使惠普公司承辦人員陷於錯誤，而交付財物甚明。」等語
    （見原確定判決理由欄二、（三）第一行以下），詳論其認定聲請人該當詐欺罪
    責之判斷基礎，從而聲請人所舉之證據，自形式上觀察，亦無顯足動搖原確定判
    決之「顯然性」，自難謂已屬刑事訴訟法第四百二十條第一項第六款之「新證據
    」。
四、綜上所述，聲請人所執之再審理由，經核要刑事訴訟法第四百二十一條規定「重
    要證據漏未審酌」、及第四百二十條第一項第六款規定「發現確實之新證據」等
    要件均難相符，本件再審為無理由，應予駁回。
五、據上論結，應依刑事訴訟法第四百三十四條第一項，裁定如主文。
中      華      民      國    九十二    年      六      月     三十     日
                              臺灣高等法院高雄分院刑事第七庭
                                  審判長法官  李春昌
                                        法官  黃憲文
                                        法官  莊飛宗
右正本證明與原本無異。
不得再抗告。
                                  法院書記官  張明賢
中      華      民      國      九十二      年      七      月     二   日


司法院資訊處製作；財團法人民間司法改革基金會備份。
